【裁判字號】    98,交聲,151
【裁判日期】    980518
【裁判案由】    違反道路交通管理處罰條例聲明異議
【裁判全文】
臺灣新竹地方法院交通事件裁定  98年度交聲字第151號
移送機關    交通部公路總局新竹區監理所新竹市監理站
異  議  人  甲○○
上列異議人即受處分人因違反道路交通管理處罰條例案件，對於
交通部公路總局新竹區監理所新竹市監理站民國98年2 月19日竹
監新四字第裁51-RA0000000號違反道路交通管理事件裁決書，聲
明異議，本院裁定如下：
    主  文
原處分撤銷。
甲○○汽車駕駛人，行車速度，超過規定之最高時速未滿二十公
里，處罰鍰新臺幣壹仟陸佰元，並記違規點數壹點。
    理  由
一、原處分意旨略以：異議人即受處分人甲○○於民國97年11月
    16日11時14分許，駕駛車牌號碼R4-7563 號自用小客車，行
    經基隆市29號橋處，經基隆市警察局架設於該路段「微電腦
    雷達測速自動照相設備」測得時速66公里，超速16公里，超
    速未滿20公里，經警舉發違反道路交通管理處罰條例第40條
    ，而填製舉發違反道路交通管理事件通知單（下稱舉發通知
    單），嗣經原處分機關於98年2 月19日以竹監新四字第裁51
    - RA0000000 號裁罰新台幣（下同）1,600 元在案。
二、本件聲明異議意旨略以：其於97年11月16日11時14分許，駕
    駛車牌號碼R4-756 3號自用小客車，行經基隆市29號橋處，
    經基隆市警察局架設於該路段「微電腦雷達測速自動照相設
    備」測得時速66公里，超速16公里，超速未滿20公里，經警
    舉發違反道路交通管理處罰條例第40條，而填製舉發通知單
    ，嗣經原處分機關裁罰1,600 元。惟本案取締地點係位於中
    山高速公路北末端，基隆交流道隧道出口處，該隧道入口處
    限速標示由一般限速90-100公里，降至時速70公里，於隧道
    出口處，限速標示立即再調降20公里，成為50公里，而該測
    速相機設置則緊鄰50公里限速標示。異議人行駛於隧道內時
    ，即依限速規定安全減速至速限70公里，出隧道時見限速標
    示降為50公里，異議人亦依據限速進行安全減速，測速相片
    所示車速66公里，已低於隧道限速70公里，且有煞車減速燈
    號可為佐證。惟交通單位未考量應有之安全減速距離，於高
    速公路短距離內將限速大幅調降40公里後（90→70→50），
    立即緊鄰限速標示牌設置超速取締，行經該路段勢必驟然減
    速以避免取締，顯有設計不當，入人於罪，亦將導致行車安
    全危害，為此依法聲明異議，請求撤銷原處分云云。
三、按汽車駕駛人，行車速度，超過規定之最高時速，或低於規
    定之最低時速，除有第43條第1 項第2 款情形外（按係行車
    速度，超過規定之最高時速60公里以上），處1200元以上24
    00元以下罰鍰，道路交通管理處罰條例第40條訂有明文。次
    按，標誌、標線、號誌之設置目的，在於提供車輛駕駛人及
    行人有關道路路況之警告、禁制、指示等資訊，以便利行旅
    及促進交通安全，道路交通標誌標線號誌設置規則第2 條定
    有明文；又道路交通管理處罰條例第7 條之2 第3 項規定，
    就以固定或非固定式科學儀器取得汽車駕駛人行車速度超過
    規定之最高速限之證據資料證明者，於一般道路須至少於10
    0 公尺前，於高速公路、快速道路需至少於300 公尺前，明
    顯標示之，衡其立法用意，不外表明科處違規人行政裁罰之
    目的乃在敦促駕駛人依行車速限駕駛，是以科學儀器採證，
    應由主管機關在顯明處告示，用以提醒駕駛人依道路速限行
    駛，以期在駕駛人避免受罰之心理下，達到依行車速限駕駛
    進而維護行車安全之最大效益，尚非謂如有違反，駕駛人超
    速行駛之違規行為即應不罰，應甚明確。再者，道路交通管
    理處罰條例第7 條之2 第3 項規定兼併考量為免用路人在高
    速行駛中因欲免遭舉發而有臨時改變車速致生危險之情事，
    特規定之緩衝距離，是只需在合理期待範圍內之緩衝距離處
    設置，即已符合該條規定，而行政機關依當地之實際路況、
    行車流量、行車速度及交通安全等情況而為設置告示牌與採
    證相機之位置，此屬行政機關之行政裁量範圍，合先敘明。
三、經查，本件異議人於裁決書所載時、地，駕駛車號R4-7563
    號自小客車，在基隆市29號橋處，該處行車速限為50公里，
    異議人以時速66公里之速度，超速16公里行駛，經警以架設
    於該路段「微電腦雷達測速自動照相設備」採證拍照後，逕
    行舉發等事實，有上開舉發通知單、採證照片1 幀及基隆市
    警察局98年1 月13日基警交字第0980000820號函在卷可稽，
    且經異議人所不否認。又國道中山高速公路北上末端，係於
    大業隧道出口處，國道高速公路局於大業隧道入口前約37.1
    公尺處左右兩側，設有行車時速限制為70公里，並標示高速
    公路終點500 公尺（大業隧道全長556 公尺），出大業隧道
    口後，約66.2公尺路肩左、右兩側，已設有最高速限標誌（
    行車時速限制50公里），牌面下方又附掛有「常有測速照相
    」告示牌，且距離照相設備約121.5 公尺，有基隆市警察局
    98年1 月13日基警交字第0980000820號函附卷可稽，且交通
    處（即交通部前身）曾以61.5.12 交道字第19902 號函「汽
    車煞車距離、行車速度及道路摩擦係數對照表」，在瀝青路
    面、時速70公里，煞車距離依路面情況不同約為23-32.2 公
    尺，惟內政部警政署於90年11月29日以（九十）警署交字第
    25 1303 號函各警察機關，以前開「汽車煞車距離、行車速
    度及道路摩擦係數對照表」是否仍有適用，經交通部道路交
    通安全委員會以90年11月21日交安發九十字第03432 號函覆
    稱：因考量近30年來國內、外相關汽車工業、道路舖面工程
    等技術之發展及進步，該對照表是否仍參考適用，應自行斟
    酌等語，惟查已煞車痕長度換（推）算車速，並未考量車輛
    輪胎鎖死前之煞車過程與撞擊時之動能耗損，故所對照（換
    算）之車速為保守之推估（低於實際車速），今由於汽車工
    業、道路鋪面等技術之進步，在相同條件下，煞車距離可能
    更為減少（煞車痕更短）依原有對照表（公式）推算車速，
    將更低於實際車速... ；復依交通部道安宣導所製之煞車安
    全距離表，時速70公里煞車停止距離（反應距離39公尺＋制
    動（煞車）距離19公尺）約為58公尺，有交通處61.5.12 交
    道字第1990 2號函示之「汽車煞車距離、行車速度及道路摩
    擦係數對照表」、交通部98年4 月13日交路字第0980026751
    號函檢附之內政部警政署90年11月29日（九十）警署交字第
    251303號函、交通部道安委員會90年11月21日交安發九十字
    第03432 號函、交通部道安宣導所製之煞車安全距離表附卷
    可佐。本件在異議人違規地點前，國道高速公路局於大業隧
    道入口前約37.1公尺處左右兩側，已設有行車時速限制為70
    公里，並標示高速公路終點500 公尺，而大業隧道全長556
    公尺，已足供異議人減速為時速70公里行駛，此並經異議人
    於聲明異議狀內自承有依規定減速在案，且在出大業隧道口
    後，約66.2公尺路肩左、右兩側，雖設有最高速限標誌「行
    車時速限制50公里」之限制，惟該標誌距離照相設備約121.
    5 公尺，則依前開論，異議人在出該隧道口後，係由車速時
    速70公里減低為時速50公里，並非由限速90公里減為50公里
    ，而依異議人所行駛之路面為瀝青路面以觀，有違規照片在
    卷可證，參酌前開說明，時速70公里之煞停距離依路面情況
    不同應低於上開「汽車煞車距離、行車速度及道路摩擦係數
    對照表」所推算之23-32.2 公尺，況且本件並非要將車輛煞
    停而僅係減速至50公里，減速之緩衝距離應更短，縱加上反
    應距離（依交通部道安宣導資料為39公尺），本院認該距離
    已足供車輛降低行車速度，仍應屬駕駛人合理期待之設置範
    圍內。從而，異議人執前詞置辯，顯不足採信，本件異議人
    超速駕駛之違規事實，事證明確，堪予認定，警方對其舉發
    並無不當或違法之處。
四、綜上所述，受處分人確有在前揭時、地行經限速50公里之基
    隆市29號橋，經該處設置之固定式雷達測速儀，測得時速為
    66公里，超速16公里未滿20公里之違規行為，惟原處分漏未
    引用道路交通管理處罰條例第63條第1 項第1 款規定，併記
    受處分人違規點數1 點，於法尚有違誤，自應由本院將原處
    分撤銷，仍以受處分人有超過規定之最高時速未滿20公里之
    違規行為，依道路交通管理處罰條例第40條第1 項、第63條
    第1 項第1 款及違反道路交通管理事件統一裁罰基準表之規
    定裁處罰鍰1 千6 百元，並記違規點數1 點如主文第2項 所
    示，以資適法。
據上論斷，應依道路交通案件處理辦法第20條前段，裁定如主文
。
中    華    民    國    98    年    5     月    18    日
                  交通法庭法  官  黃惠玲
以上正本證明與原本無異。
如不服本裁定，應於裁定送達後5日內向本院提出抗告狀。
中    華    民    國    98    年    5     月    18    日
                          書記官  鄭明枝


司法院資訊處製作；財團法人民間司法改革基金會備份。
